臺灣高雄地方法院民事判決　　　　　　　99年度訴字第1990號
原　　　告　陳聰傑
被　　　告　林明輝
被　　　告　郭芷余
被　　　告　陳裕鑫
被　　　告　杜念中
被　　　告　香港商蘋果日報出版發展有限公司台灣分公司
法定代理人　葉一堅
前列四人共同
訴訟代理人　葉銘進律師
當事人間侵權行為損害賠償事件，本院民國99年12月23日言詞辯
論終結，判決如下：
  主  文
原告之訴及其假執行之聲請均駁回。
訴訟費用由原告負擔。
  事實及理由
一、原告主張：被告郭芷余為被告香港商蘋果日報出版發展有限
    公司台灣分公司（下稱蘋果日報）之記者，被告陳裕鑫、杜
    念中則分別為蘋果日報之總編輯及社長。郭芷余於民國97年
    9 月24日採訪被告林明輝後，上開4 人竟基於散布於眾以搏
    版面之意思聯絡，於97年9 月25日在蘋果日報A22 版及壹蘋
    果網路新聞中，刊登內容為：「男子陳聰傑（即原告）去年
    6 月間行經高雄市○○街一家公司時，被一隻突然衝出之黑
    狗咬傷小腿，於是控告狗主人林明輝及公司負責人，索賠近
    新台幣六十萬元…他（即林明輝）…無奈地說：『我很有誠
    意要賠償對方五萬元，但他獅子大開口要六十萬元』」等文
    字之報導（下稱系爭報導），然原告並未曾向林明輝索賠新
    台幣（下同）600,000 元，且蘋果日報於刊登系爭報導前，
    未曾向原告查證或經原告同意，業已對原告之隱私權、名譽
    權、個人形象、人格評價及社會地位，造成負面影響，且經
    由網際網路一直流傳於眾，原告因此精神受有極大痛苦，爰
    本於民法第184 條第1 項、第185 條第1 項、第195 條第1
    項之規定，請求上開4 人連帶賠償伊1,600,000 元之精神慰
    藉金，又蘋果日報為郭芷余、陳裕鑫、杜念中之僱用人，亦
    應依民法第188 條第1 項之規定，與其等負連帶賠償責任等
    語。並聲明請求：(一)被告應連帶給付原告1,600,000 元及自
    起訴狀繕本送達翌日起至清償日止，按年息5%計算之利息。
    (二)願供擔保為假執行宣告之判決。
二、被告方面：
  (1)被告郭芷余、陳裕鑫、杜念中、蘋果日報係以：被告郭芷余
    撰寫系爭報導係依據本院97年度訴字第4128號及台灣高等法
    院高雄分院97年度上易字第193 號（下稱另案）民事判決書
    ，由另案判決書內容可知原告於第一審之請求金額為591,68
    1 元即近600,000 元，足證系爭報導與事實並無不符，至報
    導所載「獅子大開口」一詞，乃係引述被告林明輝接受採訪
    時之說法，郭芷余並未杜撰事實，亦未誇大渲染，自無過失
    可言；況在一般民事賠償事件中，兩造就被害人可請求之金
    額通常有可預期之合理範圍，倘被害人提出之請求遠超乎加
    害人之預期，加害人之主觀感受即為被害人「獅子大開口」
    ，此並無貶損對方之意涵，況另案判決書記載「原告所提單
    據多有不實，且有以與本件無關之醫療費用單據魚目混珠之
    情」，則縱郭芷余引述林明輝之主觀感受而記載「獅子大開
    口」，亦不致生損害於原告之名譽，又系爭報導係關於原告
    遭林明輝飼養之黑狗咬傷，而對林明輝提起損害賠償訴訟之
    民事事件，並未涉及原告之私秘生活部分，自無侵害原告隱
    私權可言。又被告杜念中、陳裕鑫之工作內容，並未參與系
    爭報導之刊登及審核，事前對於系爭報導之刊登並不知情，
    自無構成共同侵權行為之餘地等語，資為抗辯。
  (2)被告林明輝則以：伊並未主動向蘋果日報爆料可以報導另案
    之內容，又伊向採訪記者表示原告獅子大開口一語，是因為
    原告於另案向伊請求之金額與伊之預期差距過大，而產生此
    主觀感想，並非損害原告之名譽等語。
  (3)並均聲明：原告之訴及假執行之聲請均駁回，如受不利判決
    ，願供擔保免為假執行。
三、兩造不爭執事項：
  (一)被告郭芷余為被告蘋果日報之記者，被告陳裕鑫、杜念中則
    分別為蘋果日報之總編輯及社長。
  (二)被告郭芷余於97年9 月24日採訪被告林明輝後，於97年9 月
    25日在蘋果日報A22 版及壹蘋果網路新聞中，刊登系爭報導
    。
  (三)被告林明輝於接受被告郭芷余之報導時，有表示「我很有誠
    意要賠償對方五萬元，但他獅子大開口要六十萬元」等語。
四、本件之爭點：
  (一)被告林明輝於接受採訪時表示原告「獅子大開口」，及郭芷
    余刊登系爭報導之行為，是否對原告之隱私、名譽構成侵害
    ？
  (二)被告陳裕鑫、杜念中、蘋果日報是否應負連帶賠償責任？
  (三)原告得請求之金額為若干？
五、被告林明輝於接受採訪時表示原告「獅子大開口」，及郭芷
    余刊登系爭報導之行為，是否對原告之隱私、名譽構成侵害
    ？
（一）按不法侵害他人之名譽者，被害人雖非財產上之損害，亦
      得請求賠償相當之金額，並得請求為回復名譽之適當處分
      ，民法第195 條定有明文。而「名譽」為個人在社會上享
      有一般人對其品德、聲望或信譽等所加之評價，屬於個人
      在社會上所受之價值判斷；名譽有無受損害，應以社會上
      對其評價是否貶損為斷。是行為人之行為是否構成對名譽
      之侵害，不以被害人主觀感受為準，應就社會一般人對其
      評價是否因此貶損，客觀判斷之。按涉及侵害他人名譽之
      言論，包括事實陳述與意見表達，前者具有可證明性，後
      者則係行為人表示自己之見解或立場，無所謂真實與否。
      行為人之言論屬陳述事實時，如能證明其為真實，或行為
      人雖不能證明言論內容為真實，但依其所提證據資料，足
      認為行為人有相當理由確信其為真實者（參見司法院大法
      官會議釋字第509 號解釋），尚難令負侵權行為損害賠償
      責任。至於意見表達部分，如係善意發表，對於可受公評
      之事，而為適當之評論者，固難謂係不法侵害他人之權利
      ，但不得逾越發表言論之範圍，否則對於他人名譽之損害
      ，仍應負損害賠償責任。
（二）原告主張被告林明輝於接受採訪時表示原告「獅子大開口
      」，及郭芷余刊登系爭報導之行為，令人以為其係貪婪之
      輩，對其形象、人格評價及社會地位有負面影響云云。
      查：
   1、被告林明輝於接受被告郭芷余之採訪時，確有表示「我很
      有誠意要賠償對方五萬元，但他獅子大開口要六十萬元」
      等語，此為兩造不爭執，已如前述，惟被告林明輝係因其
      攜帶其所飼養之黑狗於96年6 月21日外出時，因未注意動
      物獸性發作會咬傷人，而未將該黑狗戴上口罩或以繩鍊將
      之拴緊，致該狗衝出屋外，適原告路經該處，而遭該黑狗
      咬傷，致原告受有傷害，原告乃向本院提起97年度訴字第
      408 號民事訴訟，向被告林明輝求償591681元，而該案判
      決被告林明輝應給付原告12500 元，嗣原告提起上訴，經
      台灣高等法院高雄分院以97年度上易字第193 號審理，判
      決被告林明輝應再給付原告10100 元及其利息等情，業據
      本院調閱上開卷宗查證屬實，而被告林明輝預期要賠償原
      告之金額係5 萬元，已如前述，且依上開判決，被告林明
      輝僅須賠償原告共22600 元，遠低於原告起訴請求賠償之
      591681元，是被告林明輝對於原告所請求之上開591681元
      （已近60萬元），其感受原告係「獅子大開口」，乃係其
      個人認知而以上開用語描述，為其主觀之評價，尚未逾事
      實之合理範圍，自無毀損原告名譽及隱私權可言。
   2、被告郭芷余係蘋果日報之記者，於97年9 月25日在蘋果日
      報A22版及壹蘋果網路上刊登內容為：「男子陳聰傑（即
      原告）去年6 月間行經高雄市○○街一家公司時，被一隻
      突然衝出之黑狗咬傷小腿，於是控告狗主人林明輝及公司
      負責人，索賠近新台幣六十萬元…他（即林明輝）…無奈
      地說：『我很有誠意要賠償對方五萬元，但他獅子大開口
      要六十萬元』」等文字報導，而上述被告林明輝所飼養之
      黑狗咬傷原告，原告乃為此提起民事訴訟請求591681 元
      （已近60萬元）之賠償，為兩造不爭執，業如前述，且被
      告林明輝確於被告郭芷余採訪時，談及原告請求過高，認
      為原告「獅子大開口」，被告郭芷余職司媒體工作者，係
      因查證上開黑狗傷害原告及原告提起民事訴訟之事實及引
      述被告林明輝之陳述而為上開報導，原告既已提起民事訴
      訟，則上開報導並無侵害原告之隱私權，且上開報導，並
      非被告郭芷余虛偽杜撰，而係引述被告林明輝所言，且「
      獅子大開口」之文字，係因被告林明輝之主觀評價所言，
      並無貶抑原告名譽之意涵，則被告郭芷余依據上開事實並
      引用被告林明輝所述而為上開報導，並無故意或過失侵害
      原告名譽及隱私權可言。
   3、綜上，被告林明輝於接受採訪時表示原告「獅子大開口」
      ，及郭芷余刊登系爭報導之行為，並無侵害原告之名譽權
      及隱私權。
六、被告陳裕鑫、杜念中、蘋果日報是否應負連帶賠償責任？
（一）原告主張：被告杜念中係蘋果日報之社長，被告陳裕鑫係
      總編輯，其等與被告郭芷余及蘋果日報共同基於散佈於眾
      之犯意，以博取版面，而為系爭報導，以此方式散佈不實
      文字，足生損害於原告之名譽。況被告郭芷余受僱於被告
      蘋果日報，被告郭芷余之系爭報導不法侵害原告隱私權及
      名譽權，則被告蘋果日報亦應依民法第188 條第1 項前段
      之規定，負僱傭人之連帶賠償責任等語。被告則抗辯：被
      告杜念中、陳裕鑫之工作內容，並未參與系爭報導之刊登
      及審核，事前對於系爭報導之刊登並不知情，自無構成共
      同侵權行為之餘地，且縱被告郭芷余引述林明輝之主觀感
      受而記載「獅子大開口」，亦不致生損害於原告之名譽，
      又系爭報導係關於原告遭林明輝飼養之黑狗咬傷，而對林
      明輝提起損害賠償訴訟之民事事件，並未涉及原告之私秘
      生活部分，自無侵害原告隱私權可言，被告蘋果日報亦無
      需負侵權行為僱傭人賠償責任等語為抗辯。
（二）查，被告郭芷余為被告蘋果日報之記者，被告陳裕鑫、杜
      念中則分別為蘋果日報之總編輯及社長，此為兩造不爭執
      ，系爭報導出刊時，被告杜念中為蘋果日報之社長，負責
      公司營運發展策劃及部門協調工作，依一般報章雜誌之編
      輯及發行社長，因所營事業龐雜，各涉專業領域，組織內
      多有行政事務及編輯採訪事務之方，且各司其職分層負責
      ，此為眾所週知之事，被告陳裕鑫、杜念中應不會參與編
      輯工作，對系爭報導事先並不知情，則與被告郭芷余並無
      共同不法侵害原告名譽權及隱私權之意思聯絡，自不構成
      共同侵權行為人。又被告郭芷余之系爭報導，既無不法侵
      害原告之名譽權及隱私權，則被告蘋果日報亦無需依民法
      第188 條第1 項前段之規定，負雇傭人之連帶賠償責任。
七、綜上，被告林明輝於接受採訪時表示原告「獅子大開口」，
    及郭芷余刊登系爭報導之行為，並無對原告之隱私、名譽構
    成侵害，被告林明輝及郭芷余自無庸對原告負侵權行為損害
    賠償責任，進而，被告被告陳裕鑫、杜念中、蘋果日報就被
    告郭芷余之上開行為，亦無庸負連帶賠償責任。
八、從而，原告依據民法第184 條第1 項前段及第195 條、第18
    5 條、第188 條請求被告應連帶給付原告160 萬元及自起訴
    狀繕本送達之翌日起至清償日止，按年息百分之5 計算之利
    息，為無理由，應予駁回。又原告聲請願供擔保請准宣告假
    執行，則原告之訴既經判決駁回，其假執行之聲請即失所附
    麗，應併予駁回。
九、結論：原告之訴為無理由，依民事訴訟法第78條，判決如主
    文。
中    華    民    國  100     年    1     月    12    日
                  民事第三庭法  官  朱玲瑤
以上正本係照原本作成。
如對本判決上訴，須於判決送達後20日內向本院提出上訴狀。如
委任律師提起上訴者，應一併繳納上訴審裁判費。
中    華    民    國   100    年    1     月    13    日
                            書記官  張家瑜